臺灣士林地方法院民事判決
110年度簡字第54號
原      告  楊小華  
訴訟代理人  羅健新律師
被      告  楊宏仁  
訴訟代理人  陳銘祥律師
            陳鵬宇
            陳柏諺
上列當事人間請求損害賠償事件，原告提起刑事附帶民事訴訟（
108年度交附民字第107號），經本院刑事庭移送前來，本院於民
國111年12月5日言詞辯論終結，判決如下：
    主      文
被告應給付原告新臺幣貳佰壹拾玖萬玖仟零玖拾參元，及其中新
臺幣壹佰柒拾貳萬玖仟柒佰貳拾壹元自民國一百零八年十一月十
六日起、其中新臺幣參拾壹萬捌仟柒佰肆拾元自民國一百零九年
七月七日起、其中新臺幣壹拾伍萬零陸佰參拾貳元自民國一百零
九年十二月八日起，均至清償日止，按年息百分之五計算之利息
。
原告其餘之訴駁回。
訴訟費用由被告負擔百分之七十三，餘由原告負擔。
本判決第一項得假執行，但被告如以新臺幣貳佰壹拾玖萬玖仟零
玖拾參元為原告預供擔保，得免為假執行。
原告其餘假執行之聲請駁回。
    事實及理由
壹、程序部分：
一、本件原告主張因道路交通事故受損害，對被告起訴請求賠償
    ，原屬應適用通常程序事件。嗣於訴訟進行中，修正後民事
    訴訟法第427條第2項增訂第11款規定此類型訴訟應適用簡易
    訴訟程序，依同法施行法第4條之1第1款規定，於修正前已
    繫屬之事件，未經終局裁判者，適用修正後之規定，是本件
    應適用簡易訴訟程序審理判決，合先敘明。
二、按訴狀送達後，原告不得將原訴變更或追加他訴，但擴張或
    減縮應受判決事項之聲明者，不在此限，民事訴訟法第255
    條第1項第3款定有明文。本件原告起訴時聲明請求：被告應
    給付原告新臺幣（下同）1,766,189元，及自起訴狀繕本送
    達翌日起至清償日止，按年息5%計算之利息；願供擔保，請
    准予宣告假執行（見本院108年度交附民字第107號卷【下稱
    附民卷】第3頁）。嗣於本件審理中，其訴之聲明迭經變更
    ，最終求為：被告應給付原告3,014,322元，及其中1,729,7
    21元自起訴狀繕本送達翌日起、其中318,740元自民國109年
    7月7日起、其中963,038元自109年12月7日起、其中2,823元
    自111年5月10日起，均至清償日止，按年息5%計算之利息；
    願供擔保，請准予宣告假執行（見本院卷二第198頁、第303
    頁）。經核原告前揭變更，係擴張應受判決事項之聲明，與
    前揭規定相符，應予准許。
貳、實體部分：
一、原告起訴主張：
  ㈠被告於108年1月3日上午11時52分許，駕駛車牌號碼000-0000
    號自用小客車（下稱系爭汽車），沿新北市淡水區中山北路
    2段往三芝區方向行駛，行經該路段96號前，疏未注意右側
    後方來車，而讓右後方之直行車先行並確認保持安全距離，
    貿然自內側車道變換至外側車道行駛，適有原告騎乘車牌號
    碼000-000號普通重型機車（下稱系爭機車），沿同向右後
    方行駛於外側車道中，見狀煞閃不及，其機車左前車頭與被
    告所駕車輛之右後車尾發生擦撞，因而人車倒地（下稱系爭
    車禍），受有右側肩胛峰鎖骨間關節脫臼、左側脛骨平台骨
    折、顏面骨骨折併神經損傷、頭部外傷等傷害（下稱系爭傷
    害）。
  ㈡被告因前開過失傷害犯行，經本院刑事庭以108年度交易字第
    136號刑事判決處有期徒刑4月，如易科罰金以1,000元折算1
    日，並已確定在案。原告請求被告賠償下列損害：
  ⒈醫療及必要費用：因系爭車禍而支出之醫藥費及相關必要費
    用共200,014元（見本院卷二第303頁）。
  ⒉看護費：因系爭傷害支出看護費共200,200元。
  ⒊系爭機車修繕費：系爭機車因系爭車禍受損，支出修繕費14,
    350元。
  ⒋薪資損害：原告車禍前任職財團法人新北市私立雙連社會福
    利慈善事業基金會（下稱雙連基金會）單日全職居家服務員
    ，每月平均薪資約26,530元，而醫囑原告應休養2年，是其
    有2年無法工作，計受有636,720元之薪資收入損失。
  ⒌勞動能力減損：原告經醫學鑑定其勞動能力減損為25%，其為
    62年1月19日生，系爭車禍係108年1月3日發生，原告請求2
    年薪資損失後即110年1月3日起，計算至強制退休年齡65歲
    即127年1月18日止，尚有17年16日之工作期限，依霍夫曼計
    算法扣除中間利息，被告應賠償此部分之損害963,038元。
　⒍非財產上損害賠償：原告於系爭車禍前活躍於教育界，擅於
    手工創作，因系爭車禍歷經6次手術，致其身心均受有莫大
    之痛苦，並須持續回診及復健，期間並無任何收入，請求賠
    償精神慰撫金1,000,000元。
  ⒎以上金額合計為3,014,322元，爰依侵權行為法律關係，訴請
    被告賠償上開損害。
  ㈢訴之聲明：被告應給付原告3,014,322元，及其中1,729,721
    元自起訴狀繕本送達翌日起、其中318,740元自109年7月7日
    起、其中963,038元自109年12月7日起、其中2,823元自111
    年5月10日起，均至清償日止，按年息5%計算之利息；願供
    擔保，請准予宣告假執行（見本院卷二第198頁、第303頁）
    。
二、被告抗辯則以：原告業已從雙連基金會領取薪資，並無受有
    損害；勞動能力減損部分，應評估是否為永久損害及有無回
    復可能；精神慰撫金部分，應以300,000元為適當。又原告
    已自泰安產物保險股份有限公司受領129,309元，故亦應扣
    除此金額等語置辯，並聲明：原告之訴及假執行之聲請均駁
    回；如受不利之判決，願供擔保請准宣告免為假執行。
三、原告主張被告於108年1月3日上午11時52分許，駕駛系爭汽
    車，行經上開路段，疏未注意右側後方來車，而讓右後方之
    直行車先行並確認保持安全距離，貿然自內側車道變換至外
    側車道行駛，致原告騎乘之系爭機車沿同向右後方行駛於外
    側車道中，見狀煞閃不及，而與系爭汽車發生擦撞，致系爭
    車禍，原告因此受有系爭傷害；被告因前開過失傷害犯行，
    業經本院刑事庭以108年度交易字第136號刑事判決處有期徒
    刑4月，如易科罰金以1,000元折算1日，並已確定在案等情
    ，為被告所不爭執，並經本院調閱刑事案卷查核屬實，應堪
    信為真實。
四、原告請求被告賠償前揭損害。被告則以上揭情詞置辯，經查
    ：
  ㈠按因故意或過失，不法侵害他人之權利者，負損害賠償責任
    ；汽車、機車或其他非依軌道行駛之動力車輛，在使用中加
    損害於他人者，駕駛人應賠償因此所生之損害；但於防止損
    害之發生，已盡相當之注意者，不在此限；不法侵害他人之
    身體或健康者，對於被害人因此喪失或減少勞動能力或增加
    生活上之需要時，應負損害賠償責任；不法侵害他人之身體
    、健康、名譽、自由、信用、隱私、貞操，或不法侵害其他
    人格法益而情節重大者，被害人雖非財產上之損害，亦得請
    求賠償相當之金額；民法第184條第1項前段、第191條之2、
    第193條第1項、第195條第1項前段分別定有明文。
　㈡原告得請求之損害賠償數額：
  ⒈財產上損害：
  ⑴兩造業已成立爭點簡化協議，同意本件醫療及必要費用為198
    ,294元、看護費用為66,000元、系爭機車修繕費用為14,350
    元（見本院卷二第347頁），是前揭費用均應准許。
　⑵薪資損害：
　①原告因系爭傷害醫囑需休養至109年11月21日（見本院卷一第
    58頁診斷證明書），而原告車禍前任職雙連基金會，擔任居
    家服務員，其自108年1月3日車禍後迄至109年12月31日期間
    ，均因車禍公傷請假未工作，亦有雙連基金會109年8月17日
    財法雙福莊字第109106號函檢送之居服員工作契約及員工請
    假單在卷可稽（見本院卷一第220至234頁），且原告迄今因
    十字韌帶斷裂未手術及創傷後膝關節炎，目前左膝仍無法承
    受負重工作，亦有台灣基督長老教會馬偕醫療財團法人淡水
    馬偕紀念醫院111年9月28日馬院醫骨字第1110006247號函在
    卷可稽（見本院卷二第298頁）。是認原告主張其因系爭傷
    害，致2年期間均無法工作，應可採信；又兩造業已成立爭
    點簡化協議，同意原告每月薪資以26,530元計算（見本院卷
    二第347頁），是原告主張其受有636,720元（計算式：26,5
    30元×24月＝636,720元）之薪資損害，亦屬可採。
　②被告雖抗辯原告業自雙連基金會受有薪資而無損害等語。惟
    按：雇主依勞動基準法（下稱勞基法）第59條規定所負之補
    償責任，係法定補償責任，此與依民法規定負侵權行為賠償
    責任者不同。勞基法第60條規定，雇主依同法第59條規定給
    付之補償金額，得抵充就同一事故所生損害之賠償金額。旨
    在避免勞工或其他有請求權人就同一職業災害所生之損害，
    對於雇主為重複請求，有失損益相抵之原則（立法理由參照
    ）。惟若被害人所受領上開職業災害傷病給付及失能給付，
    非由加害人負擔保險費投保勞工職業災害保險所獲得之保險
    給付。被害人既非請求雇主負勞基法之連帶補償責任，其請
    求因加害人不法侵權行為所受減少勞動能力之損害，與屬於
    原領工資補償及殘廢補償性質之傷病給付、失能給付者不同
    ，並無重複請求可言（最高法院103年度台上字第2076號民
    事判決意旨參照）。本件雙連基金會雖有於108至110年度期
    間給付原告薪資，而該給付係該基金會依勞基法第59條規定
    所為給付，亦有雙連基金會111年11月23日財法雙福莊字第1
    11140號函存卷可參（見本院卷二第334頁），是以本件原告
    依侵權行為向被告請求薪資損害，即與雙連基金會依前揭法
    條所為之工資補償性質不同，被告前揭所辯，尚有誤會。
  ⑶勞動能力減損：
　①本件經本院囑託國立臺灣大學醫學院附設醫院（下稱臺大醫
    院）鑑定，經該院鑑定函復原告因系爭傷害所致勞動能力減
    損比例為25%；該鑑定係限於遺存且已達穩定之勞動能力喪
    失或減少等情，分別有臺大醫院111年1月4日校附醫秘字第1
    100906253號函、111年6月15日校附醫秘字第1110902637號
    函附回復意見表在卷可稽（見本院卷二第174至176頁、第25
    8至260頁），是以本件原告主張其因系爭傷害，造成其勞動
    能力永久減少25%乙節，堪信真實，依民法第193條第1項規
    定，被告應負賠償責任。
  ②兩造就原告薪資每月為26,530元，業已成立爭點簡化協議（
    見本院卷二第347頁），依此計算，原告每月勞動能力損失
    為每月6,633元（計算式：26,530元×25%＝6,633元，元以下4
    捨5入，以下同），而系爭車禍係108年1月3日發生，原告請
    求2年薪資損失後即110年1月3日起，計算至強制退休之日即
    127年1月18日止，共計204.00000000月（原告為62年1月19
    日生，65歲為127年1月19日），依霍夫曼式計算法扣除中間
    利息（首期給付不扣除中間利息）核計其金額為982,702元
    （計算方式為：6,633×147.00000000＋【6,633×0.00000000
    】×【148.00000000－000.00000000】＝982,702.0000000000
    。其中147.00000000為月別單利【5/12】%第204月霍夫曼累
    計係數，148.00000000為月別單利【5/12】%第205月霍夫曼
    累計係數，0.00000000為未滿1月部分折算月數之比例【16/
    31=0.00000000】。）。原告僅請求963,038元，為有理由，
    應予准許。
  ⑷合計財產上損害為：1,878,402元（計算式：198,294元＋66,0
    00元＋14,350元＋636,720元＋963,038元＝1,878,402元）
  ⒉非財產上損害：
  ⑴按慰藉金之多寡，應斟酌雙方之身分、地位、資力與加害之
    程度及其他各種情形核定相當之數額。其金額是否相當，自
    應依實際加害情形與被害人所受之痛苦及雙方之身分、地位
    、經濟狀況等關係決定之（最高法院85年台上字第460號判
    決意旨參照）。
  ⑵經查：被告駕駛系爭汽車行經上開路段，未注意右側後方來
    車，貿然變換車道，而致系爭車禍，原告因此受有系爭傷害
    ，於當天就醫急診、住院治療，除多次回診，迄今尚留勞動
    力減損25%、左膝無法承受負重工作之後遺症，業如前述，
    並有診斷證明書及醫療單據存卷可參（見附民卷第13頁、本
    院卷一第56頁、第62至178頁）。足見原告於傷後就醫過程
    中，除須奔波勞頓及忍受復健治療所引發之痛苦，更不免對
    日常生活產生諸多不便與負面影響，顯然系爭車禍對其原本
    日常生活影響頗鉅，而受有相當程度之精神上損害，得請求
    被告賠償。而原告自陳高職畢業（見警詢筆錄）、在雙連基
    金會擔任居家服務員，月薪約26,530元；被告自陳大學畢業
    、曾在銀行任職，現已退休（見本院卷二第256頁）；另經
    本院依職權經由稅務電子閘門查詢兩造之財產資料，兩造名
    下均有不動產。本院審酌系爭車禍發生緣由、經過、原告所
    受傷勢嚴重程度及損害情形，並以兩造前開教育程度、經濟
    能力、收入狀況等條件綜合加以衡量，認原告就非財產上所
    受損害，請求被告賠償1,000,000元，尚屬過高，應以450,0
    00元為適當，逾此部分之金額，則無理由，不應准許。
  ⒊綜上所述，原告因系爭車禍事故，就其前揭各項主張，得請
    求被告賠償之金額合計為2,328,402元（計算式：1,878,402
    元＋450,000元＝2,328,402元）。
  ㈢另按保險人依強制汽車責任保險法規定所為之保險給付，視
    為被保險人損害賠償金額之一部分，被保險人受賠償請求時
    ，得扣除之，強制汽車責任保險法第32條定有明文。經查：
    原告就系爭車禍，已受領強制保險理賠金129,309元，為兩
    造所不爭執（見本院卷二第233頁），應自前開金額中扣除
    。則扣除後原告得請求之金額為2,199,093元（計算式：2,3
    28,402元－129,309元＝2,199,093元）。
  ㈣末按給付無確定期限者，債務人於債權人得請求給付時，經
    其催告而未為給付，自受催告時起，負遲延責任，其經債權
    人起訴而送達訴狀，或依督促程序送達支付命令，或為其他
    相類之行為者，與催告有同一之效力；又遲延之債務，以支
    付金錢為標的者，債權人得請求依法定利率計算之遲延利息
    ；又應付利息之債務，其利率未經約定，亦無法律可據者，
    週年利率為百分之5。民法第229條第2項、第233條第1項前
    段、第203條分別定有明文。故原告就前揭損害金額，復分
    別請求自各次請求、追加聲明之起訴狀或各該書狀繕本送達
    翌日起，亦即其中1,729,721元自108年11月16日（見附民卷
    第3頁）起、其中318,740元自109年7月7日起（見本院卷一
    第46頁）、其中150,632元自109年12月8日起（見本院卷二
    第12頁筆錄，以本院109年12月7日言詞辯論期日聲明代催告
    之意思表示），均至清償日止，按年息5%計算之利息部分，
    為有理由，亦應准許。
　㈤從而，原告依侵權行為之法律關係，請求被告給付2,199,093
    元，及其中1,729,721元自108年11月16日起、其中318,740
    元自109年7月7日起、其中150,632元自109年12月8日起，均
    至清償日止，按年息5%計算之利息部分，為有理由，應予准
    許；逾此部分之請求，即屬無據，應予駁回。
五、本件原告勝訴部分，係適用簡易程序所為被告敗訴之判決，
    依民事訴訟法第389條第1項第3款規定，應依職權宣告假執
    行；原告就此部分贅為聲請，爰不就此另為准駁之諭知；被
    告聲請供擔保請准免予假執行，經核於原告勝訴範圍並無不
    合，爰酌定相當擔保金額併准許之。至原告敗訴部分，其假
    執行之聲請已失所附麗，應併予駁回之。
六、本件事證已臻明確，兩造所提其餘攻擊防禦方法及證據，經
    本院審酌後，核與本件判決結果不生影響，爰不一一論述，
    附此敘明。
七、訴訟費用負擔之依據：民事訴訟法第79條。　
中　　華　　民　　國　　111 　年　　12　　月　　16　　日
                  民事第三庭法  官  陳菊珍
以上正本係照原本作成。
如對本判決上訴，應於判決送達後20日內向本院提出上訴狀，若
委任律師提起上訴者，應一併繳納上訴審裁判費，否則本院得不
命補正逕行駁回上訴。
中　　華　　民　　國　　111 　年　　12　　月　　16　　日
                            書記官  曹永瑄